臺灣雲林地方法院刑事判決
  110年度易字第186號
公  訴  人  臺灣雲林地方檢察署檢察官
被      告  顏志融



指定辯護人  本院公設辯護人郭雅琳  
上列被告因竊盜案件，經檢察官提起公訴（109年度偵字第7904
號、第8426號），被告於準備程序就被訴事實為有罪之陳述，經
告知簡式審判程序意旨，並聽取公訴人、被告及辯護人之意見後
，本院裁定行簡式審判程序，判決如下：
    主  文
乙○○犯如附表編號１、２所示之罪，各處如附表編號１、２所示之刑
及沒收。應執行有期徒刑捌月，如易科罰金，以新臺幣壹仟元折
算壹日，沒收部分併執行之。
    事  實
一、乙○○意圖為自己不法之所有，基於故意對12歲以上未滿18歲
    之少年（起訴書記載為未成年人）犯竊盜罪之犯意，分別於
    附表編號１、２所示時間、地點，進入附表編號１、２所示校園
    教室，竊取如附表編號１、２所示少年（姓名依法予以遮隱）
    之財物，得手後旋即離去。嗣經附表編號１所示被害人發現
    財物遭竊，乃報警處理，為警調取監視器錄影畫面，發現竊
    嫌進入校園；另於民國109年11月19日凌晨3時許，乙○○在雲
    林縣虎尾鎮光復路與林森路口，因形跡可疑為警盤查攔檢，
    乙○○主動向警方自首附表編號２所示之行為，並主動提出竊
    得之款項（與乙○○身上其他現金混合），始查上開全情。
二、案經周○玉之父、李○浩訴由雲林縣警察局虎尾分局報告臺灣
    雲林地方檢察署檢察官偵查起訴。
    理  由
一、被告乙○○所犯之罪，非死刑、無期徒刑、最輕本刑為3年以
    上有期徒刑之罪，或高等法院管轄第一審之案件，被告於準
    備程序中，就前揭被訴事實為有罪之陳述，經告以簡式審判
    程序之旨，並聽取被告、辯護人及公訴人之意見後，本院認
    無不得或不宜改依簡式審判程序進行之處，爰依刑事訴訟法
    第273條之1第1項、第284條之1規定，裁定本案行簡式審判
    程序。是本案之證據調查，依刑事訴訟法第273條之2規定，
    不受同法第159條第1項、第161條之2、第161條之3、第163
    條之1及第164條至第170條規定之限制，合先敘明。
二、上開犯罪事實，業據被告於警詢、偵查中、本院準備程序及
    審理時坦承不諱，核與證人即被害人（或告訴人）周○玉、
    謝○儀、蘇○廷、郭○瑩、李○浩於警詢證述之被害情節（警15
    040卷第11至13頁、第17至19頁、第23至25頁、第29至31頁
    、警16901卷第17至19頁）大致相符，並有雲林縣警察局虎
    尾分局109年12月8日刑事案件報告書（偵8426卷第3至4頁）
    、現場照片暨監視器畫面翻拍截圖、被告為警盤查之蒐證照
    片、被告指認行竊現場之蒐證照片（警5040卷第35至43頁；
    警6901卷第39至45頁）、雲林縣警察局虎尾分局109年11月1
    9日扣押筆錄暨扣押物品目錄表、收據（警16901卷第29至35
    頁）、雲林地檢109年度保字第1417號扣押物品清單暨扣案
    物照片、贓證物款收據（偵8426卷第43至45頁）在卷可憑，
    足認被告上揭任意性自白與事實相符，應可採信。
三、綜上所述，本案事證明確，被告上開犯行均可認定，應予依
    法論科。
四、論罪科刑：
  ㈠按刑法總則之加重，係概括性之規定，所有罪名均一體適用
    ；刑法分則之加重，係就犯罪類型變更之個別犯罪行為予以
    加重，成為另一獨立之罪名。兒童及少年福利與權益保障法
    第112條第1項前段所定：「成年人教唆、幫助或利用兒童及
    少年犯罪或與之共同實施犯罪或故意對其犯罪者，加重其刑
    至二分之一」，其中成年人教唆、幫助或利用兒童及少年犯
    罪或與之共同實施犯罪之加重，並非對於個別特定之行為而
    為加重處罰，其加重係概括性之規定，對一切犯罪皆有其適
    用，自屬刑法總則加重之性質；至故意對兒童及少年犯罪之
    加重，係對被害人為兒童及少年之特殊要件予以加重處罰，
    乃就犯罪類型變更之個別犯罪行為予以加重，則屬刑法分則
    加重之性質（最高法院103年度台非字第306號判決意旨參照
    ）。查被告就附表編號１、２之行為，係以附表編號１、２所示
    方式進入國中或高中校園教室物色學生財物，已著手於竊盜
    行為之實行，並竊盜得逞，是核被告就附表編號１部分所為
    ，係犯兒童及少年福利與權益保障法第112條第1項前段，刑
    法第320條第1項之成年人故意對少年犯竊盜罪；就附表編號
    2部分所為，係犯兒童及少年福利與權益保障法第112條第1
    項前段，刑法第321條第1項第2款之成年人故意對少年犯踰
    越牆垣竊盜罪。又被告為成年人，故意對少年為本案之犯行
    ，均應依兒童及少年福利與權益保障法第112條第1項前段規
    定，加重其刑。
  ㈡就附表編號１部分，被告於密接時間，於相同的教室內，利用
    同一機會，先、後竊得附表編號２所示4位被害人之財物，侵
    害同種法益，主觀上應係基於同一竊盜之接續犯意所為，堪
    認各該行為之獨立性極為薄弱，依一般社會客觀觀念，難以
    強行分開，在法律上評價應為數個舉動之接續施行，應屬接
    續犯，僅論以一竊盜罪；又被告係竊取4位不同被害人之財
    物，屬一行為而侵害數法益之想像競合犯，應依刑法第55條
    前段想像競合犯規定，從一重之竊盜罪（即竊盜周○玉部分
    ）處斷。被告所犯上開二罪間，其犯意有別，行為互殊，應
    予分論併罰。
  ㈢刑之加重減輕事由：
  ⒈被告前因竊盜案件，經本院以107年度虎簡字第390號判決判
    處有期徒刑2月、6月，應執行有期徒刑7月確定，又因竊盜
    案件，經本院以108年度虎簡字第113號判決判處有期徒刑4
    月確定，嗣上開案件再經本院以108年度聲字第726號裁定應
    執行有期徒刑9月確定，於109年3月5日徒刑執行完畢等情，
    有臺灣高等法院被告前案紀錄表在卷可按，其於受徒刑之執
    行完畢後，5年以內故意再犯本案有期徒刑以上之兩罪，均
    為累犯，應依刑法第47條第1項之規定加重最高本刑。至最
    低本刑部分，本院考量被告上開前案均為竊盜犯行，顯見其
    不知記取教訓，自制力及守法意識薄弱，是認本案之罪非應
    量處最低法定刑，而無大法官釋字第775號解釋所謂罪刑不
    相當之情形，爰依刑法第47條第1項之規定，加重最低本刑
    。
  ⒉就附表編號２部分，係警方於上開時、地發現被告形跡可疑，
    對被告進行盤查攔檢時，被告主動告知警方甫為附表編號２
    所示犯行（警16901卷第4頁），並將竊得財物交給警方扣案
    ，有前揭雲林縣警察局虎尾分局109年12月8日刑事案件報告
    書附卷可參，是認被告在未有偵查犯罪權限之公務員發覺其
    為附表編號２所示竊取犯行前，即向警方自首，並接受裁判
    ，且此不因被告行使辯護權而受影響（最高法院106年度台
    上字第1542號判決意旨參照），爰依刑法第62條前段自首之
    規定減輕其刑，並依法先加重後減輕之。
  ⒊起訴書雖記載：被告於上開行為時是否處於刑法第19條之因
    精神障礙或其他心智缺陷，致不能辨識其行為違法或欠缺依
    其辨識而行為之能力或有顯著降低之情形，請併予考量等語
    ；又被告雖領有中華民國身心障礙證明（第1類）（偵7904
    卷第37頁），並供稱：我本身有精神疾病及癲癇，快發作前
    自己做什麼事情不知道等語（偵7904卷第36頁；本院卷第79
    頁），辯護人亦為被告表示：被告雖不願意做精神鑑定，但
    被告是因身體狀況無法找到工作才犯本案，請審酌被告之精
    神狀況是否有刑法第19條規定之適用等語。然查，被告於警
    詢時尚能明白描述於附表編號１、２時間，分別至東仁國中、
    虎尾高中行竊之過程（警15040卷第4、5頁；警16901卷第4
    至6頁），被告亦於本院準備程序時明白稱：知道不能夠去
    偷別人的錢等語（本院卷第79頁），顯然知道案發過程及竊
    盜是不對的行為；又被告近期經醫院診斷係「輕度智能不足
    」及罹患「全身性抽搐癲癇併難治之癲癇」，有國立臺灣大
    學醫學院附設醫院雲林分院110年4月9日臺大雲分資字第110
    0002655號函暨被告之病歷資料（本院卷第55頁暨本院病歷
    卷）附卷可參，並未有其他精神疾病，而「癲癇」發作時，
    抽蓄之表現為全身痙攣、失去意識、無法從事一般活動等情
    ，有國立臺灣大學醫學院附設醫院雲林分院110年4月26日臺
    大雲分資字第1100003284號函（本院卷第59頁）在卷可憑，
    參諸前揭現場照片暨監視器畫面翻拍截圖，均未見被告案發
    後即有「癲癇」發作之情形，被告空言供稱對自己附表編號
    １、２所為都不知情，顯然有所誤會，難以採認。綜此，應認
    被告為本案犯行時，並無受到癲癇、心智缺陷或其他精神疾
    病之影響，致不能辨識其行為違法或欠缺依其辨識而行為之
    能力，或有顯著減低之情形，本案自無刑法第19條第1項、
    第2項規定之適用。
  ㈣爰審酌被告前有強制猥褻、多次竊盜之前科紀錄，有台灣高
    等法院被告前案紀錄表在卷可參，素行非佳，其仍不知以正
    當方法取得財物，率為本案竊盜、加重竊盜各1次之犯行，
    缺乏尊重他人財產權之觀念，亦影響社會善良風氣及治安，
    實在很不可取；衡以被告所為造成附表編號１、２所示被害人
    受有財產上損失，附表編號１所示被害人家屬表示：對量刑
    沒有意見，請依法處理等語，附表編號２被害人家屬表示：
    被告是累犯，請判重一點等語（參本院卷第71頁本院公務電
    話紀錄單），兼考量被告業已坦承犯行之犯後態度，暨被告
    經診斷係「輕度智能不足」及罹患「全身性抽搐癲癇併難治
    之癲癇」，領有中華民國身心障礙證明（第1類），詳如前
    述，自陳入監服刑前從事維修橋樑、電桿工作，日薪新台幣
    （下同）1千多元，為高中肄業之教育程度，家中有父親（8
    3歲）、母親（57歲，罹患精神疾病且智商較低）、哥哥（
    從小因腦部受傷而行動不便，現由母親照料），全家仰賴領
    取補助金維生之家庭狀況（本院卷第96、97頁）暨被告犯罪
    之動機、目的、手段、對量刑之意見等一切情狀，分別量處
    如附表編號１、２主文欄所示之刑，並均諭知易科罰金之折算
    標準，併定其應執行之刑及諭知易科罰金之折算標準如主文
    所示，期許被告改正。
五、沒收部分：
　㈠就附表編號１部分，被告竊取之現金總計4,800元，屬被告因
    犯罪所得之物，並未扣案，爰依刑法第38條之1第1項前段、
    第3項規定諭知沒收，於全部或一部不能沒收或不宜執行沒
    收時，追徵其價額。
　㈡就附表編號２部分，被告竊取之現金15元，屬被告因犯罪所得
    之物，雖業已扣案，但已與被告身上其他現金混合，並經被
    告至超商更換為50元、10元硬幣各1個（本院卷第80頁），
    而未能實際合法發還被害人，爰依刑法第38條之1第1項前段
    、第3項規定諭知沒收，於全部或一部不能沒收或不宜執行
    沒收時，追徵其價額。
六、應刑事訴訟法第273條之1第1項、第299條第1項前段，兒童
    及少年福利與權益保障法第112條第1項前段，刑法第11條前
    段、第320條第1項、第321條第1項第2款、第55條前段、第4
    7條第1項、第62條、第41條第1項前段、第8項、第51條第5
    款、第38條之1第1項前段、第3項，刑法施行法第1條之1第1
    項，判決如主文。
本案經檢察官甲○○提起公訴，檢察官蕭仕庸到庭執行職務。
中　　華　　民　　國　　110 　年　　6 　　月　　7 　　日
                  刑事第六庭    法  官  陳雅琪
以上正本證明與原本無異。
如不服本判決應於收受判決後20日內向本院提出上訴書狀，並應
敘述具體理由；其未敘述上訴理由者，應於上訴期間屆滿後20日
內向本院補提理由書（均須按他造當事人之人數附繕本）。「切
勿逕送上級法院」。
                                書記官  林家莉 
中　　華　　民　　國　　110 　年　　6 　　月　　7 　　日
附錄本案論罪科刑法條全文
中華民國刑法第320條
意圖為自己或第三人不法之所有，而竊取他人之動產者，為竊盜
罪，處5 年以下有期徒刑、拘役或50萬元以下罰金。
意圖為自己或第三人不法之利益，而竊佔他人之不動產者，依前
項之規定處斷。
前二項之未遂犯罰之。 

中華民國刑法第321條
犯前條第一項、第二項之罪而有下列情形之一者，處6月以上5年
以下有期徒刑，得併科50萬元以下罰金：
一、侵入住宅或有人居住之建築物、船艦或隱匿其內而犯之。
二、毀越門窗、牆垣或其他安全設備而犯之。
三、攜帶兇器而犯之。
四、結夥三人以上而犯之。
五、乘火災、水災或其他災害之際而犯之。
六、在車站、港埠、航空站或其他供水、陸、空公眾運輸之舟、
    車、航空機內而犯之。
前項之未遂犯罰之。 

附表：
編號 時間 地點 進入方式 失竊財物 主文 1 109年9月17日上午11時31分至38分許 雲林縣○○鎮○○里○○路00號之東仁國中 徒步進入東仁國中後，至305教室接續翻找右揭學生之財物，並竊取得逞。 ①周○玉（94年次）所有置放在書包內之現金3,700元 ②蘇○廷（95年次）所有置放在書包內之現金100元 ③謝○宜（94年次）所有置放在書包內之現金500元 ④郭○瑩（94年次）所有置放在書包內之現金500元 乙○○成年人故意對少年犯竊盜罪，累犯，處有期徒刑伍月，如易科罰金，以新臺幣壹仟元折算壹日。 未扣案之犯罪所得新臺幣肆仟捌佰元沒收，於全部或一部不能沒收或不宜執行沒收時，追徵其價額。 2 109年11月19日凌晨1時35分至2時許 雲林縣○○鎮○○路000號之虎尾高中 翻越牆垣進入虎尾高中後，進入教室翻找右揭學生之財物，並竊取得逞。 李○浩（93年次）所有置放在抽屜內之現金15元 乙○○成年人故意對少年犯踰越牆垣竊盜罪，累犯，處有期徒刑陸月，如易科罰金，以新臺幣壹仟元折算壹日。 未扣案之犯罪所得新臺幣拾伍元沒收，於全部或一部不能沒收或不宜執行沒收時，追徵其價額。